【裁判字號】    89,訴,3408
【裁判日期】    891120
【裁判案由】    清償借款
【裁判全文】
臺灣臺北地方法院民事判決  八十九年度訴字第三四○八號
    原      告  第一商業銀行股份有限公司古亭分行
                              .
    法定代理人  丙○○        .
    訴訟代理人  乙○○        .
    被      告  甲○○        .
                              .
                                                  送台北市○○路一００巷二
                              .
右當事人間請求清償借款事件，本院判決如左：
    主    文
被告應給付原告新台幣玖拾萬元，並自民國八十九年九月三十日起至清償日止，按年
息百分之八．八四計算之利息，及自民國八十九年十一月十一日起至民國九十年五月
十日止，按上開利率百分之十，自民國九十年五月十一日起至清償日止，按上開利率
百分之二十計算之違約金。
訴訟費用由被告負擔。
    事    實
甲、原告方面：
壹、聲明：如主文所示。
貳、陳述：
    訴外人羅仕溢於民國八十七年六月十日邀同被告甲○○為連帶保證人，向原告借
    款新台幣（下同）壹佰萬元，期間自八十七年六月十日至八十八年六月十日止，
    嗣因故未能如期清償，展延約定於八十九年六月十日清償，利息按年息百分之八
    點八四計付，遲延清償時，除仍按上開利率計息外，逾期在六個月以內部分，另
    按原訂利率之一成，逾期在六個月以上者，其超逾六個月部分，另按原訂利率之
    二成，加付違約金。並立具借據，展期約定書各乙紙（證一）暨約定書二紙（證
    二）交與原告收執。惟到期本金部分僅償還拾萬元，餘未為清償。經催討無效，
    被告自應負連帶給付責任，而應給付如主文第一項所示之本金、利息及違約金。
參、證據：提出借據、借款展期約定書影本各乙份，及約定書影本二紙為證。
乙、被告方面：
壹、聲明：駁回原告之訴。
貳、陳述：
一、借款人跟原告之間的利息有無繳交，原告都沒有告訴我，借款人羅仕溢是原告經
    理丙○○的外甥，只是借款完成以後，要我去完成例行手續，我當時有要求原告
    經理刪掉先訴抗辯權，但他說這只是例行手續，不肯刪掉，曾經展期過一次，而
    這二次展期我都有簽名，我跟借款人是同學關係。對於原告所請求的金額、利息
    、違約金的約定我沒有意見，因為這是他們之間的約定。而且利息部分，借款人
    已經清償。
二、原告應先向主債務人請求無效後才能向我請求。
    理    由
一、依卷附兩造簽訂之約定書第十四條載明：「立約人對貴行所負之各宗債務，合意
    以臺北地方法院為第一審管轄法院。」是本件經兩造合意以本院為第一審管轄法
    院，合先敘明。
二、原告起訴主張：訴外人羅仕溢於八十七年六月十日向其借款一百萬元，以被告甲
    ○○為連帶保證人，期間自八十七年六月十日至八十八年六月十日止，嗣因故未
    能如期償還，約定展延於八十九年六月十日清償，利息按年息百分之八點八四計
    付，遲延清償時，除仍按上開利率計息外，逾期在六個月以內部分，另按原訂利
    率之一成，其超逾六個月以上部分，另按原訂利之二成加付違約金。惟到期未為
    清償，催討後僅償還十萬元，故訴請被告給付所欠如主文第一項所示之本金、利
    息及違約金。
三、被告則以：借款人羅仕溢是原告之經理丙○○的外甥，借款完成後，原告之經理
    要伊去完成例行手續，伊當時有要求原告之經理刪掉關於連帶保證人拋棄先訴抗
    辯權之規定，但原告之經理說這只是例行手續，不肯刪掉。借款曾展期過一次，
    伊有簽名，但利息部分，借款人已經清償；又原告應先向主債務人請求無效後才
    能向伊請求等語，資為抗辯。
四、按本件所涉保證契約係成立於八十七年間。八十八年四月二十一日修正公布，八
    十九年五月五日施行之民法第七百三十九條之一規定：「本節所規定保證人之權
    利，除法律另有規定外，不得預先拋棄。」此規定依民法債編施行法第三十三條
    規定，於民法債編修正施行前成立之保證，亦適用之。然民法第七百四十五條規
    定：「保證人於債權人未就主債務人之財產強制執行而無效果前，對於債權人，
    得拒絕清償。」同法第七百四十六條第一款規定：「有左列各款情形之一者，保
    證人不得主張前條之權利：一、保證人拋棄前條之權利者。」第七百四十六條第
    一款保證人得拋棄先訴抗辯權之規定，即為民法第七百三十九條之一規定中所指
    「法律另有規定」之情形，亦即保證人仍得預先拋棄其先訴抗辯權。是本件所涉
    保證契約中，如經保證人即被告預先拋棄其先訴抗辯權，其拋棄為有效。
五、經查，原告主張之事實，已據其提出借據、約定書及展期約定書為證，核屬相符
    ；復據被告自認該等文件上其名義之簽名為真正，自堪信為真實。被告雖辯稱伊
    有要求刪掉關於連帶保證人拋棄先訴抗辯權之約定部分，且原告應先向主債務人
    請求無效後方能向伊請求等語。然被告所稱：伊當時有要求原告之經理刪掉關於
    連帶保證人拋棄先訴抗辯權之約定，但原告之經理說這只是例行手續，不肯刪掉
    等情，縱屬真實，被告於斯時倘堅持不願拋棄先訴抗辯權，儘可不擔任連帶保證
    人，或於刪除上開約定後始為簽名。惟由上揭文件觀之，其中連帶保證人拋棄先
    訴抗辯權之約定，並未刪除，被告卻仍在連帶保證人項下簽名，則其仍應依該等
    約定負責，其已無主張先訴抗辯權之餘地。故被告上開辯解，顯無可採。
六、從而原告依連帶保證契約，對被告為如主文第一項所示之請求，為有理由，應予
    准許。
七、本件判決之基礎已臻明確，兩造其餘聲明及攻擊防禦方法，經核與判決結果不生
    影響，爰不一一論述。
據上論結，本件原告之訴為有理由，依民事訴訟法第七十八條，判決如主文。
中      華      民      國    八十九    年    十一    月      二十      日
                            臺灣臺北地方法院民事第五庭
                                            法      官    陳惠生
右為正本係照原本作成
如對本判決上訴，須於判決送達後廿日內向本院提出上訴狀
中      華      民      國    八十九    年    十一    月      二十      日
                                            法院書記官  魏淑娟


司法院資訊處製作；財團法人民間司法改革基金會備份。
